臺灣高雄地方法院刑事判決　　　　　　　　　　九十二年度交簡上字第一六三號
　　上　訴　人　甲○○
　　即　被　告
右上訴人因過失傷害案件，不服臺灣高雄地方法院交通法庭九十二年度交簡字第一六
二二號中華民國九十二年十月十七日第一審判決（聲請簡易判決處刑案號：臺灣高雄
地方法院檢察署九十二年度偵字第一一八三二號），提起上訴，本院判決如左：
    主  文
原判決撤銷。
甲○○因過失傷害人，處有期徒刑肆月，如易科罰金，以參佰元折算壹日。
    事  實
一、甲○○考領有普通貨車駕駛執照，於民國九十一年八月二十二日晚間，駕駛車牌
    號碼ＹＴ─八一二二號自小客車，沿高雄市小港區○○○路由南往北方向行駛，
    嗣於同日十九時四十分許，行經該路與漢威街一八○巷無號誌交岔路口，欲左轉
    漢威街一八○巷時，本應注意『車輛行至無號誌交岔路口，轉彎車應暫停讓直行
    車先行』、『左轉彎時，應行至交岔路口中心處左轉，並不得占用來車道搶先左
    轉』，而當時天候晴，夜間有照明，視距良好，柏油路面乾燥無缺陷，亦無其他
    障礙物，且依其智識、能力亦無不能注意之情事，詎於行經前開路口時，疏未注
    意及此，貿然搶先左轉，適丙○○騎乘車牌號碼ＧＱＭ─八三五號重型機車，沿
    高雄市小港區○○○路由北往南方向直行而至，閃避不及，致丙○○所騎乘之機
    車右側車頭撞及甲○○駕駛自小客車右後車身，丙○○因而人車倒地，並受有右
    側第三蹠骨開放性骨折、右足背皮膚缺損之傷害。甲○○於肇事後犯罪未被發覺
    之前，除聯絡救護車至現場救護傷患外，並主動向現場處理車禍員警坦承肇事，
    而願接受裁判。
二、案經丙○○訴由臺灣高雄地方法院檢察署檢察官聲請以簡易判決處刑。
    理  由
一、訊據被告甲○○否認有何過失傷害犯行，辯稱：當時翠亨南路並無路燈，伊於路
    口甚遠處即已顯示方向燈，並於路口等候許久，始左轉彎，因其車輛已駛至交岔
    路口中心處，並已開始左轉彎，而當時告訴人丙○○機車尚未進入交岔路口，依
    道路交通規則一百零二條第一項第六款規定，伊應無過失等語。經查：
  (一)被告於九十一年八月二十二日晚間，駕駛車牌號碼ＹＴ─八一二二號自小客車，
    沿高雄市小港區○○○路由南往北方向行駛，嗣於同日十九時四十分許，行經該
    路與漢威街一八○巷無號誌交岔路口，欲左轉漢威街一八○巷時，適告訴人騎乘
    車牌號碼ＧＱＭ─八三五號重型機車，沿高雄市小港區○○○路由北往南方向直
    行而至，閃避不及，致告訴人所騎乘之機車右側車頭撞及被告駕駛自小客車右後
    車身等情，業據被告自白在卷（詳本院九十三年一月十二日準備程序筆錄第四頁
    、第五頁之不爭執事項），核與告訴人指訴情節相符（詳警訊筆錄及歷次檢察官
    訊問筆錄），並有現場照片、道路交通事故調查報告表附偵查卷可參（上開證據
    ，被告均同意可作為證據，詳本院前開準備程序筆錄第四頁第一行以下）。是此
    部分之事實，堪以認定。
  (二)又車禍發生時，雖屬夜晚，但肇事現場有照明設備等情，業據證人即高雄市政府
    警察局交通大隊小港分隊員警乙○○於本院證陳：處理車禍時，現場路燈有亮等
    語明確；證人即高雄市政府警察局交通大隊第八分隊員警鄭志明於本院證述：現
    場有路燈，若無路燈或號誌損壞，筆錄即會載明等語綦詳（詳本院九十三年二月
    五日判筆錄第五頁第一行以下、第十一頁第二行以下）。且觀諸車禍現場照片（
    即九十二年度他字第一九一五號偵查卷第十頁所示照片），當時翠亨南路係有照
    明設備（即路燈，詳照片右上方）。是被告辯稱：當時無照明設備等語，尚難採
    信。
  (三)另觀之警方繪製之前開道路交通事故現場圖，肇事後，被告車輛停於交岔路口西
    側之漢威街一八○巷，頭尾呈西北、東南方向，左前輪、左後輪分別距漢威街一
    八○巷南側巷邊延伸線二點六公尺、一點七公尺，左後車角距翠亨南路西側路邊
    延伸線一點三公尺，告訴人機車雖移動現場，但被告車輛後方四公尺處之南向慢
    車道留有血跡。再者，因現場並無括地痕、煞車痕【詳現場照片及證人丁○○證
    詞（參本院九十三年二月五日審判筆錄第十頁倒數第七行以下）】，顯見二車係
    直接撞擊，且撞擊後，告訴人機車直接倒地，且血跡係告訴人倒地所致，是血跡
    地點應離撞擊地點甚近，蓋肇事後，若機車滑行一段距離始停止，在撞擊力量牽
    引、機車與地面摩擦力下，路面當出面刮地痕，而刮地痕之起點則近於兩車撞擊
    點。職此之故，若按正常行駛狀況，被告車輛欲左轉至漢威街一八○巷口時，其
    車應於交岔路口中心處暫停，待已進入交岔路口之對向直行車輛通過後，再左轉
    進入漢威街一八○巷，則被告車輛駛入該巷口時，應離北側巷邊延伸線甚近，且
    車輛應在該巷中心線偏右位置；然肇事後，被告車輛反離漢威街一八○巷南側巷
    邊延伸線甚近，且在該巷中心線偏左位置，被告顯然未按正常路線行駛甚明。此
    外，復參以本件告訴人血跡離撞擊點甚近，已如前述，而撞擊點即被告車輛行車
    軌跡，是血跡應在被告車輛行車軌跡範圍內，從而，將血跡位置、肇事後被告車
    輛停留位置相連，應為被告車輛軌跡，經連線後，被告車輛行車軌跡係在漢威街
    一八○巷中心線以南，益徵被告車輛未行駛至中心線前，即搶先左轉灼然。基上
    論述，被告辯稱：其車輛至交岔路口中心處，始左轉等語，應與事實不符。
  (四)按『車輛行至無號誌交岔路口，轉彎車應暫停讓直行車先行』、『左轉彎時，應
    行至交岔路口中心處左轉，並不得占用來車道搶先左轉』，道路交通規則一百零
    二條第一項第二款、第四款分別定有明文。被告既考領有普通貨車駕駛執照，上
    開規定自應知悉甚詳，且亦為其應注意並能注意之義務，則其駕車行經上開無號
    誌交岔路口時，理應注意禮讓直行車先行，而當時天候晴，夜間有照明，視距良
    好，柏油路面乾燥無缺陷，亦無其他障礙物，此有前開道路交通事故調查報告表
    可佐，且依被告智識、能力亦無不能注意之情事，詎於行經無號誌交岔路口，疏
    未注意上開規定，即於路口中心前，貿然搶先左轉，且未禮讓告訴人先行，致與
    告訴人發生車禍，被告駕駛行為顯有過失，灼然至明。又告訴人確因本件車禍受
    有右側第三蹠骨開放性骨折、右足背皮膚缺損之傷害，亦有高雄市立小港醫院九
    十一年九月二十八日診斷證明書附偵查卷可參（被告同意可作為證據使用，詳本
    院前開準備程序筆錄第四頁第一行以下），是被告過失犯行與告訴人所受傷害間
    ，顯有相當因果關係。
  (五)再者，高雄市建設局車輛行車事故鑑定委員會鑑定結果認為：「甲○○：轉彎車
    未讓直行車先行，為肇事主因。丙○○：行經無號誌之交岔路口未減速慢行，為
    肇事次因」，固有該會九十二年五月八日高市車鑑字第○九二○○○二三四五號
    函檢附之鑑定意見書在卷可憑。然觀之前開現場圖，告訴人血跡位置係位於漢威
    街一八○巷南側巷邊延伸線上，顯見發生車禍時，告訴人機車已通過漢街一八○
    巷中心線，幾乎完全通過漢威街一八○巷口，是被告車輛如依規定行駛，該車進
    入中心線前，告訴人機車應已進入交岔路口，益徵被告除未禮讓告訴人機車先行
    外，並於中心線前搶先左轉，鑑定意見漏未敘明搶先左轉之事實，尚有未洽。另
    因告訴人機車、被告車輛行駛速度無法證明，且在規定速限之範圍下，基於相對
    速度，兩車亦能會產生相同之撞擊結果，是鑑定意見以告訴人未減速慢行為由，
    認告訴人亦有過失，尚嫌率斷；又告訴人機車幾已通過漢威路一八○巷口，始發
    生車禍，就路權而言，尚難認其有過失，鑑定意見認告訴人與有過失，應有誤會
    。
  (六)從而，本件事證明確，被告過失傷害犯行堪以認定。
二、核被告所為，係犯刑法第二百八十四條第一項前段之過失傷害罪。又被告肇事後
    犯罪未被發覺之前，主動向現場處理車禍員警坦承肇事，並願接受裁判等情，業
    據證人乙○○於本院證陳明確（詳本院九十三年二月五日審判筆錄第八頁第五行
    以下）。是被告業已符合自首之要件，應依刑法第六十二條前段規定，減輕其刑
    。
三、原審認被告罪證明確，予以論罪科刑，固非無見，惟本件告訴人應無過失，已如
    前述，原審採用高雄市建設局車輛行車事故鑑定委員會鑑定意見，認告訴人行經
    無號誌之交岔路口未減速慢行，亦有過失，容有未洽。上訴人否認犯行而提起上
    訴，指摘原判決不當，顯無理由，惟原判決既有可議之處，自應由本院予以撤銷
    改判。爰審酌被告疏未注意禮讓直行車先行、及搶先左轉而肇事，行為自有可議
    之處，並參以其前未有前科紀錄，有臺灣高雄地方法院檢察署刑案資料查註紀錄
    表及臺灣高等法院被告全國前案紀錄表各一份在卷可參，素行尚稱良好，及本件
    告訴人並無過失，告訴人所受傷害甚重、本件尚未達成和解、被告犯後態度甚差
    等一切情狀，量處如主文所示之刑，並諭知易科罰金之折算標準。
據上論斷，應依刑事訴訟法第四百五十五條之一第三項、第三百六十九條第一項前段
、第三百六十四條、第二百九十九條第一項前段，刑法第二百八十四條第一項前段、
第六十二條前段、第四十一條第一項前段，罰金罰鍰提高標準條例第一條前段、第二
條，判決如主文。
中      華      民      國    九十三    年      二      月    十九      日
                                  臺灣高雄地方法院交通法庭
                                      審判長法官  林水城
                                            法官  陳銘珠
                                            法官  方百正
右正本證明與原本無異。
不得上訴。
                                           書記官  張金蘭
中    華    民    國      九十三      年      二 月      二十      日
附錄本判決論罪科刑法條全文：
刑法第二百八十四條第一項前段。
因過失傷害人者，處六月以下有期徒刑、拘役或五百元以下罰金。致重傷者，處一年
以下有期徒刑、拘役或五百元下罰金。
